---
title: "Markdown con R / Markdown with R"
author: "Julio C."
output: html_document
---


##1. Introducción

El objetivo de este tutorial es introducir al usuario en el manejo de graficas con R. Se usan  las bases de datos de la Encuesta Nacional de Ocupación y Empleo (ENOE) del primer trimestre de 2016, las cuales se encuentran en la página de  [INEGI](http://www.beta.inegi.org.mx/proyectos/enchogares/regulares/enoe/).



###1.1 Cargar paquetes

Para poder hacer las graficas correspondientes se requieren los siguientes paquetes:


[data.table](https://cran.r-project.org/web/packages/data.table/index.html), [foreign](https://cran.r-project.org/web/packages/foreign/foreign.pdf), [questionr](https://cran.r-project.org/web/packages/questionr/index.html), [survey](https://cran.r-project.org/web/packages/survey/survey.pdf), [ggplot2](https://cran.r-project.org/web/packages/ggplot2/index.html), [gridExtra](https://cran.r-project.org/web/packages/gridExtra/index.html), [grid](http://www.amstat.org/publications/jse/v18n3/zhou.pdf).  En caso de que no esténn disponibles, se pueden instalar con el siguiente comando:
If they are not already installed, they can install with the next command:

```{r eval=FALSE}
#Instalar los paquete necesarios
install.packages(c("data.table","foreign","questionr","survey","ggplot2","gridExtra","grid"))
```


Cargar las librerias que se van a utilizar
```{r message=FALSE}
library(data.table)
library(foreign)
library(questionr)
library(survey)
library(ggplot2)
library(gridExtra)
library(grid)
```

Definir el directorio raíz y cargar las bases de datos
```{r eval=TRUE}
setwd("C:/Users/JC/Desktop/D/1")
SDEMT116<-data.frame(read.dbf("sdemt116.dbf"))
```

###1.2 Variables

Para iniciar con el análisis conviene identificar las variables que se van a utilizar y adecuar el formato. En este caso la población de referencia es la población ocupada (*CLASE2*) y la variable que se van a utilizar es edad (*EDA*). Además, para que un registro de la encuesta sea válido, debe de tratarse de un residente habitual (*C_RES*) con entrevista completa (*R_DEF*). Para fines prácticos, conviene que estas variables sean numéricas, por lo tanto se adecúan con este formato:
```{r eval=TRUE}
#Convertir las variables a num?ricas
SDEMT116$R_DEF <-as.numeric(as.character(SDEMT116$R_DEF))
SDEMT116$C_RES <-as.numeric(as.character(SDEMT116$C_RES))
SDEMT116$EDA <-as.numeric(as.character(SDEMT116$EDA))
SDEMT116$CLASE2 <-as.numeric(as.character(SDEMT116$CLASE2))

#Filtrar a la poblaci?n que es de inter?s
SD<-SDEMT116[which(SDEMT116$CLASE2==1 & (SDEMT116$EDA>=15 & SDEMT116$EDA<=98) & SDEMT116$R_DEF==0 & (SDEMT116$C_RES==1 | SDEMT116$C_RES==3)),]
```

###1.3 Recodificación de variables

Para que las gráficas tengan sentido, se recomienda etiquetar las variables
```{r}
#Variable Sexo (SEX)
SD$SEXO <- factor(SD$SEX,levels = c(1,2),labels = c("Hombre", "Mujer"))

#Verificar la recodificaci?n con un tabulado simple
wtd.table(SD$SEXO,weights = SD$FAC)


#Variable Posici?n en la ocupaci?n (POS_OCU)
SD$POS_OCU <- factor(SD$POS_OCU,levels = c(1,2,3,4,5),labels = c("Subordinados", "Empleadores","CtaPropia", "SinPago","NE"))

#Verificar la recodificaci?n con un tabulado simple
wtd.table(SD$POS_OCU)
```


##2.  Gráficas

###2.1 Con 1 Variable Discreta

Para hacer las gráficas se usará la función `ggplot`, la cual se encuentra en el paquete *ggplot2*. Esta función es muy ?til ya que permite crear una gráfica en tres pasos:
```{r}
#1) Indicar la base de datos y la variable
g1<-ggplot(SD,aes(POS_OCU))
```

```{r}
#2) Definir el tipo de gr?fica y definir las caracter?sticas
g1+geom_bar(fill="deepskyblue2",aes(weights=SD$FAC))
```

```{r}
#3) Agregar las capas que se requieran.
g1+geom_bar(fill="deepskyblue2",aes(weights=SD$FAC))+
  ggtitle("Posici?n en la Ocupaci?n")+
  xlab("Rango de horas")+
  ylab("N?mero de personas")
```

###2.2 Con 2 Variable Discreta

####2.2.1 Opción 1

Para crear una gráfica con dos variables discretas se puede usar la capa denominada **facet_wrap()**
```{r}
g2<-ggplot(SD,aes(POS_OCU))
g2+geom_bar(fill="yellowgreen",aes(weights=SD$FAC))+
  facet_wrap(~ SEX)+
  ggtitle("Posici?n en la Ocupaci?n")+
  xlab("Rango de horas")+
  ylab("N?mero de personas")

```

####2.2.2 Opción 2

Tambi?n se puede usar la opci?n **fill** e indicar qu? variable se utilizar?
```{r}
g3<-ggplot(SD,aes(x=CS_P13_1,fill=SEX))
g3+geom_bar(aes(weights=SD$FAC),position = "dodge")+
  ggtitle("Posici?n en la Ocupaci?n")+
  xlab("Rango de horas")+
  ylab("N?mero de personas")

```

###2.3 Con 1 Variable Contínua

```{r}
g4<-ggplot(SD,aes(EDA))
g4+geom_area(stat = "bin",binwidth = 5,aes(weights=SD$FAC))
```

###2.4 Agregar gráficas

```{r}
# Se crea la gr?fica y se guarda
grafica1<-
  g1+geom_bar(fill="deepskyblue2",aes(weights=SD$FAC))+
  ggtitle("Posici?n en la Ocupaci?n")+
  xlab("Rango de horas")+
  ylab("N?mero de personas")

grafica2<-
  g2+geom_bar(fill="yellowgreen",aes(weights=SD$FAC))+
  facet_wrap(~ SEX)+
  ggtitle("Posici?n en la Ocupaci?n")+
  xlab("Rango de horas")+
  ylab("N?mero de personas")

grafica3<-
  g3+geom_bar(aes(weights=SD$FAC),position = "dodge")+
  ggtitle("Posici?n en la Ocupaci?n")+
  xlab("Rango de horas")+
  ylab("N?mero de personas")

grafica4<-
  g4+geom_area(stat = "bin",binwidth = 5,aes(weights=SD$FAC))+
  ggtitle("Edad")+
  xlab("Rango")+
  ylab("Personas")


grid.arrange(grafica1, grafica2,grafica3,grafica4,nrow=4)
```

##3. Referencias

* El código se encuentra en la siguiente página: [ComplexSurvey_UNAM](https://github.com/jcms2665/ComplexSurvey_UNAM).

